---
title: <center>Optimización de recursos para pacientes diabéticos en hospitales de
  EEUU</center>
author: "Sergio Carracedo Huroz"
date: "26 Mayo - 10 Junio de 2025"
output:
  rmdformats::readthedown:
    toc_depth: 5
  bookdown::html_document2:
    toc: true
    toc_depth: 3
    toc_float: true
    theme: yeti
    number_sections: false
subtitle: "<center>M2.859 - Visualización de Datos - Práctica II - UOC<br>Sergio Carracedo
  Huroz - Aula 3</center>"
number_sections: false
header-includes: \usepackage{float} \floatplacement{figure}{H} \usepackage{hyperref}
  \usepackage{fancyhdr}
lang: en
runtime: shiny
bibliography: VD_PRAC_II.bib
csl: "biomed-central.csl.txt"
---

```{r setup, include=FALSE}
knitr::opts_chunk$set(echo = FALSE,
                      warning = FALSE,
                      message = FALSE,
                      cache = FALSE,
                      comment = NA)
```

```{r librerias, include=FALSE}

if(!require(pacman)){
  install.packages("pacman")
}

pacman::p_load(
  ggplot2,
  ggstatsplot,
  tidyverse,
  viridis,
  plotly,
  shiny,
  qicharts2,
  GGally,
  corrplot,
  vcdExtra,
  rcompanion,
  reshape2
)
Sys.setlocale("LC_CTYPE", "en_US.UTF-8")
# Establecer la ubicacion de .Rmd como directorio de trabajo en local
# setwd(dirname(rstudioapi::getSourceEditorContext()$path))
```

```{r css_ui, echo=FALSE, results='asis'}
htmltools::tags$style(HTML("
  #edad .shiny-options-group {
    column-count: 2;
    column-gap: 1em;
  }

  #edad .checkbox {
    break-inside: avoid-column;
    padding-bottom: 5px;
  }

  #edad label.control-label {
    display: block;
    margin-bottom: 10px;
  }
"))
```

```{r dataset, echo=FALSE}

# setwd("I:\\Mi unidad\\Master_Ciencia_Datos_UOC\\.Semestre_5 Feb-Jul-2025_Visualizacion_de_datos\\Practica II")

# Variables innecesarias para la práctica II
vars_to_remove =   c(# categoricas:
                     'fecha_ingreso', 'state', 'admission_type_id', 'discharge_disposition_id',
                     'admission_source_id', 'payer_code', 'diag_1', 'diag_2', 'diag_3', 'readmitted',

                     #numericas:
                     'encounter_id', 'patient_nbr',
                     'num_lab_procedures','num_procedures','num_medications' )

# Preparar conjunto de datos descrito en la práctica I
df1 = readRDS("datos_preparados.RDS") |>
  mutate(anio_ingreso = year(fecha_ingreso),
         gender = as.factor(gender),
         race = as.factor(race),
         change = as.factor(if_else(change == "Ch","Yes",change)),
         diabetesMed = as.factor(diabetesMed)) |>
  filter(gender %in% c("Male","Female")) |>
  mutate(gender = as.factor(as.character(gender))) |>
  group_by(patient_nbr) |>
  arrange(encounter_id) |>
  filter(encounter_id==last(encounter_id)) |>
  ungroup()|>
  select(-all_of(vars_to_remove))


vars_numeric <- df1 |> 
  select(where(is.numeric) | where(is.integer)) |> 
  colnames()

vars_categorica = df1 |> 
  select(where(~ !is.numeric(.))) |>  
  colnames()

df1 = df1 |>
  mutate(across(all_of(vars_categorica), as.factor),
         across(all_of(c("readmitted_logical","special_monitoring")), as.logical),
         ) 



```

## Filtraje de datos: ¿Qué pacientes desea analizar?

```{r filtros}
fluidRow(

  column(3,
         
         # Filtro por tipo de paciente
         checkboxGroupInput("tipoPaciente",
                            "Filtrar por tipo de paciente:",
                            choices = c(
                              "Monitorización especial" = "special_monitoring",
                              "Readmitidos" = "readmitted_logical"
                            ),
                            selected = character(0)),
         
         # Filtro por genero
          checkboxGroupInput("genero",
                            "Filtrar por género:",
                            choices = c("Hombre" = "Male",
                                        "Mujer" = "Female"),
                            selected = unique(df1$gender)),
         
         # Reseteo de filtros
         actionButton("reset_btn", "Resetear filtros")



  ),

   column(3,
          
          #Filtro por raza
          checkboxGroupInput("raza",
                            "Filtrar por raza:",
                            choices = c("Caucásica" = "Caucasian",
                                        "Afroamericana" = "AfricanAmerican",
                                        "Asiática"  = "Asian",
                                        "Hispana" =   "Hispanic",
                                        "Otra" =   "Other"),
                            selected = unique(df1$race))


          ),

  column(5,


      # Filtro por edad
      htmltools::div(
                class = "multi-column-checkbox",
                checkboxGroupInput("edad",
                                    "Filtrar por rango de edad:",
                                    choices = sort(unique(df1$age)),
                                    selected = sort(unique(df1$age))
            )
          )

  )
)


```

#   1. Evolución del número y tipo de ingresos

```{r ui_lineplot, fig.height=10}
#Desglose de datos por categoría de variable seleccionada
selectInput("generoRazaEdad",
            "Desglose de datos:",
            choices = c(
              "Sin desglose",
              "Por raza" = "race",
              "Por género" = "gender",
              "Por rango de edad" = "age"
            ),
            selected = "Sin desglose")

plotlyOutput("lineplot", height = "500px")

```

```{r server_lineplot }

# Server
# Resetear inputs
observeEvent(input$reset_btn, {
  # updateRadioButtons(session, "generoRazaEdad", selected = "Sin desglose")
  updateCheckboxGroupInput(session, "tipoPaciente", selected = character(0))
  updateCheckboxGroupInput(session, "genero", selected = unique(df1$gender))
  updateCheckboxGroupInput(session, "raza", selected = c('Caucasian',
                                                          'AfricanAmerican',
                                                          'Asian',
                                                          'Hispanic',
                                                          'Other'))
  updateCheckboxGroupInput(session, "edad", selected = sort(unique(df1$age)))

})


output$lineplot <- renderPlotly({

  req(input$generoRazaEdad)

  if (input$generoRazaEdad == "Sin desglose") {
    df_counts <- df1 %>%
      filter(
        (if("special_monitoring" %in% input$tipoPaciente) special_monitoring else TRUE),
         (if("readmitted_logical" %in% input$tipoPaciente) readmitted_logical else TRUE),
             race %in% input$raza,
             age %in% input$edad,
             gender %in% input$genero
        ) |>
      count(anio_ingreso) %>%
      mutate(
        tooltip_text = paste0(
          "Año: ", anio_ingreso,
          "<br>Ingresos: ", n
        )
      ) |>
      arrange(anio_ingreso)

    if(nrow(df1) > 0){
    p <- ggplot(df_counts,
                aes(x = as.numeric(anio_ingreso),
                    y = n,
                    group = 1,
                    text = tooltip_text)) +
      geom_line(color = "#2E86AB") +
      geom_point(color = "#2E86AB") +  # fixed color
      labs(
        title = "Número de ingresos Sin desglose por año",
        subtitle = "1999 - 2008",
        x = "Año de ingreso",
        y = "Número de ingresos"
      ) +
      theme_minimal() +
      theme(
        axis.title.x = element_text(size = 12, face = "bold"),
        axis.title.y = element_text(size = 12, face = "bold"),
        plot.title = element_text(size = 16, face = "bold", hjust = 0.5),
        plot.subtitle = element_text(size = 12, face = "bold", hjust = 0.5)
      )
    }

  } else {
    var_sym <- rlang::sym(input$generoRazaEdad)
    var_label <- ifelse(input$generoRazaEdad == "race", "Raza",
                        ifelse(input$generoRazaEdad == "gender", "Género", "Rango de edad"))

    df_counts <- df1 %>%
      filter(
        (if("special_monitoring" %in% input$tipoPaciente) special_monitoring else TRUE),
         (if("readmitted_logical" %in% input$tipoPaciente) readmitted_logical else TRUE),
             race %in% input$raza,
             age %in% input$edad,
             gender %in% input$genero
        ) |>
      drop_na(anio_ingreso, !!var_sym) %>%
      count(anio_ingreso, !!var_sym, name = "count") %>%
      mutate(tooltip_text = paste0(
        var_label, ": ", as.character(!!var_sym),
        "<br>Año: ", anio_ingreso,
        "<br>Ingresos: ", count
      ))

    if(nrow(df1) > 0){

      p <- ggplot(df_counts,
                  aes(x = anio_ingreso,
                      y = count,
                      group = !!var_sym,
                      color = !!var_sym,
                      text = tooltip_text)) +
        geom_line() +
        geom_point() +
        scale_color_viridis_d(name = var_label) +
        labs(
          title = paste0("Número de ingresos por ",
                         ifelse(input$generoRazaEdad == "race", "raza",
                                ifelse(input$generoRazaEdad == "gender", "género",
                                       "rango de edad"))),
          subtitle = "1999 - 2008",
          x = "Año de ingreso",
          y = "Número de ingresos"
        ) +
        theme_minimal() +
        theme(
          axis.title.x = element_text(size = 12, face = "bold"),
          axis.title.y = element_text(size = 12, face = "bold"),
          plot.title = element_text(size = 16, face = "bold", hjust = 0.5),
          plot.subtitle = element_text(size = 12, face = "bold", hjust = 0.5)
        )
    }
  }
 if(nrow(df1) > 0){
  ggplotly(p, tooltip = "text") %>%
    layout(
      title = list(
        text = paste0("Número de ingresos ",
                      ifelse(input$generoRazaEdad == "race", "por raza",
                             ifelse(input$generoRazaEdad == "gender", "por género",
                                    ifelse(input$generoRazaEdad == "age", "por rango de edad", "totales")))),
        x = 0.5,
        xanchor = "center",
        yanchor = "top",
        font = list(
                    family = "Arial Black",
                    size = 20,
                    color = "black"
                  )
      ),
      margin = list(t = 100)
    )
 }
})


```

$$
~
$$

# 2. Predicción del tiempo de ingreso según variable

```{r ui_boxplot_scatter}

# UI
selectInput("vars",
            "Selecciona variable:",
            choices = sort(df1 |> 
                             dplyr::select(-time_in_hospital) |> 
                             colnames()),
            selected = "age")

plotlyOutput("correlacion", height = "500px")

```

```{r server_boxplot_scatter, r}

#SERVER

output$correlacion = renderPlotly({
  
  req(input$vars)
  
  if(input$vars %in% vars_categorica){
    df3 = df1 |> 
             filter(
                  (if("special_monitoring" %in% input$tipoPaciente) special_monitoring else TRUE),
                   (if("readmitted_logical" %in% input$tipoPaciente) readmitted_logical else TRUE),
                       race %in% input$raza,
                       age %in% input$edad,
                       gender %in% input$genero
                  ) |> 
            rename(temp = input$vars) |> 
            drop_na(time_in_hospital, temp) |> 
            group_by(temp)  |> 
            filter(n() >= 2)  |> 
            mutate(mean_temp = round(mean(time_in_hospital,
                                           na.rm = TRUE), 1)) |>
            ungroup()
    
  p = ggplotly(ggplot(df3,
              aes(x = temp,
                  y = time_in_hospital,
                  fill = temp,
                  text = paste0(
                    input$vars, ": ", temp,
                    "<br>Promedio días ingesado: ", mean_temp))) +
        geom_violin(trim = FALSE, 
                    alpha = 0.6,
                    color = "gray30") +
        geom_boxplot(width = 0.1, outlier.shape = NA, color = "black", alpha = 0.7) +
        stat_summary(fun = mean, geom = "point", shape = 20, size = 3, color = "red") +
        labs(
          x = input$vars,
          y = "Días ingresado",
          fill = input$vars
        ) +
        theme_minimal() +
            theme(
              axis.title.x = element_text(size = 12, face = "bold"),
              axis.title.y = element_text(size = 12, face = "bold")
            ), tooltip = "text")
       
  }else{
    
         df3 = df1 |> 
                filter(
                    (if("special_monitoring" %in% input$tipoPaciente) special_monitoring else TRUE),
                     (if("readmitted_logical" %in% input$tipoPaciente) readmitted_logical else TRUE),
                         race %in% input$raza,
                         age %in% input$edad,
                         gender %in% input$genero
                    ) |> 
                rename(temp = input$vars) |> 
                drop_na(time_in_hospital, temp) |> 
                group_by(temp) |> 
                dplyr::summarise(mean_time = round(mean(time_in_hospital,
                                                        na.rm = TRUE)),1)
          
         p= ggplotly(ggplot(df3, 
                    aes(x = temp, 
                        y = mean_time, 
                        group = 1)) +
            geom_point(aes(text = paste0(
                          input$vars, ": ", temp,
                          "<br>Días ingesado: ", mean_time
                        )),color = "steelblue", size = 2
                       ) +
            geom_smooth(method = "lm", se = TRUE, color = "darkred") +  # se=TRUE adds confidence interval
            labs(
                x = input$vars,
                y = "Media de días ingresado",
                fill = input$vars
              ) +
            theme_minimal()+
            theme(
                axis.title.x = element_text(size = 12, face = "bold"),
                axis.title.y = element_text(size = 12, face = "bold")
              ), tooltip = "text")
        
    
  }
  
  p |> 
    layout(
      title = list(
        text = paste0("Promedio de días ingresado según '", input$vars,"'"),
        x = 0.5,
        xanchor = "center",
        yanchor = "top",
        font = list(
                    family = "Arial Black",
                    size = 20,
                    color = "black"
                  )
      ),
      margin = list(t = 100)
    )
})




# ggplotly(ggscatterstats(df1,time_in_hospital, mean_diagnoses, type = "none"))

```

$$
~
$$

# Enlaces de interés

**Fuente**: Los archivos necesarios para ejecutar esta visualización en RStudio se encuentran disponibles en [Github](https://github.com/appropiate/VD_PRII_UOC_2025/tree/main). También se puede acceder directamente a la visualización a través de [shinyapps.io](https://93sxrb-appropiate.shinyapps.io/Carracedo_Huroz_Sergio_VD_UOC_Practica2/). 

**Nota**: Los datos usados para esta visualización no tienen validez real al ser una modificación significativa de la fuente de datos original disponible en la revista donde se publicó el [artículo original](https://onlinelibrary.wiley.com/doi/10.1155/2014/781670) @Diabetes130BRI así como en el 
[Repositorio de Machine Learning de UC Irvine ](https://archive.ics.uci.edu/dataset/296/diabetes+130-us+hospitals+for+years+1999-2008) @Diabetes130UCI.

# Referencias

